臺灣桃園地方法院刑事判決
111年度審訴緝字第4號
公  訴  人  臺灣桃園地方檢察署檢察官
被      告  趙怡珍



上列被告因偽造文書等，經檢察官提起公訴（104年度偵緝字第1
618號），被告於本院準備程式中，就被訴事實為有罪之陳述，
經本院告知簡式審判程式意旨，並聽取當事人之意見後，本院合
議庭裁定改由受命法官獨任依簡式審判程式審理，判決如下：
    主  文
趙怡珍犯行使偽造私文書罪，處有期徒刑肆月，如易科罰金，以
新臺幣壹仟元折算壹日；又犯竊盜罪，處有期徒刑肆月，如易科
罰金，以新臺幣壹仟元折算壹日，未扣案之犯罪所得新臺幣壹萬
伍仟元沒收，於全部或一部不能沒收或不宜執行沒收時，追徵其
價額。應執行有期徒刑柒月，如易科罰金，以新臺幣壹仟元折算
壹日。
    事實及理由
一、本件犯罪事實及證據，除證據部分補充「被告趙怡珍於本院
    準備程序及審理時之自白」外，餘均引用檢察官起訴書所載
    （詳如附件）。
二、被告行為後，刑法第320條第1項於民國108年5月29日修正公
    布，並於同年月31日生效施行。而修正前刑法320條第1 項
    原規定：「意圖為自己或第三人不法之所有，而竊取他人之
    動產者，為竊盜罪，處五年以下有期徒刑、拘役或五百元以
    下罰金。」，修正後刑法第320條第1項則規定：「意圖為自
    己或第三人不法之所有，而竊取他人之動產者，為竊盜罪，
    處五年以下有期徒刑、拘役或五十萬元以下罰金。」，是經
    比較新舊法之結果，修正後刑法第320 條第1項之竊盜罪之
    法定構成要件雖未變更，然其法定刑度已較修正前提高，並
    無較有利於被告之情形，依刑法第2條第1項前段規定，自應
    適用行為時即修正前刑法第320 條第1項之規定，合先敘明
    。
三、論罪科刑：
（一）核被告就起訴書犯罪事實一、㈠所為，係犯刑法第210條、
      第216條之行使偽造私文書罪；就起訴書犯罪事實一、㈡所
      為，係犯修正前刑法第320條第1項之竊盜罪。本件被告偽
      造私文書後持以行使，則其偽造之低度行為，應為行使之
      高度行為所吸收，不另論罪
（二）被告前於民國94年間因侵占等案件，經臺灣高等法院95年
      度上訴字第1952號判決判處有期徒刑1年2月確定，並由臺
      灣高等法院96年度聲減字第4308號裁定減為有期徒刑7月
      確定，於100年6月7日縮刑期滿執行完畢。此有臺灣高等
      法院被告前案紀錄表在卷可稽，是其於有期徒刑執行完畢
      後5年內故意再犯本件有期徒刑以上之2罪，固為累犯，惟
      審酌釋字第775號解釋意旨，被告所犯前案與本案不僅犯
      罪型態不同，且所侵害之法益、對社會之危害程度，亦有
      相當差別，兩者間顯無延續性或關聯性，故本案以不加重
      其刑為宜。
（三）本件被告所犯上開2罪間，犯意各別，行為互殊，應予分
      論併罰。
（四）爰審酌被告正值青壯，不思尊重他人之財產權及社會交易
      秩序，率爾為本件竊盜、行使偽造私文書犯行，實屬不該
      ；惟念及被告於犯罪後能坦承犯行，惟尚未與告訴人等達
      成和解，兼衡酌被告之犯罪動機、目的、手段、所生危害
      ，暨其生活、工作及經濟狀況、素行、年紀及智識程度、
      犯罪後之態度等一切情狀，分別量處如主文所示之刑，並
      定其應執行之刑，併就各宣告刑及執行刑均諭知如易科罰
      金之折算標準。
四、按偽造他人之印文及署押，雖為偽造私文書行為之一部，不
    另論以刑法第217條第1項之罪，但所偽造之此項印文、署押
    ，則應依同法第219條予以沒收（最高法院47年台上字第883
    號判例意旨可資參照）。又刑法第219 條規定，偽造之印章
    、印文或署押，不問屬於犯人與否，沒收之，係採義務沒收
    主義，凡偽造之印章、印文或署押，不論是否屬於犯人所有
    ，苟不能證明業已滅失，均應依法宣告沒收（最高法院96年
    度台上字第1310號判決意旨可資參照）。是被告就上開分別
    填寫之「李詩亭」名義之履歷表及履歷卡，雖均因行使而交
    付與衣樂智洗衣店負責人黃秋蓮，均已非被告所有而不得宣
    告沒收；至被告於上開履歷表及履歷卡上填寫「李詩亭」、
    姓名各1枚之位置，均係載於姓名欄內，衡情均僅為識別之
    用，並非表示本人簽名之意思，尚不生偽造署押之問題（最
    高法院70年台上字第2480號判例意旨可資參照），自不得依
    刑法第219條之規定宣告沒收。
五、沒收部分：
（一）被告於行為後，刑法業於104年12月30日修正公布，並自1
      05年7月1日起施行。而按沒收、非拘束人身自由之保安處
      分適用裁判時之法律，修正後刑法第2條第2項定有明文。
      此條規定係規範行為後法律變更所生新舊法律比較適用之
      準據法，本身尚無新舊法比較之問題，於新法施行後，應
      一律適用新法第2條第2項之規定。又犯罪所得，屬於犯罪
      行為人者，沒收之；前2項之沒收，於全部或一部不能沒
      收或不宜執行沒收時，追徵其價額，現行刑法第38條之1 
      第1項前段、第3項亦定有明文。
（二）本件被告為上揭犯行因而竊得之現金新臺幣（下同）1萬5
      ,000元，係屬本案之犯罪所得，雖未扣案，然尚未返還被
      害人，爰依刑法第38條之1第1項前段、第3 項之規定於其
      所犯之竊盜罪項下宣告沒收，於全部或一部不能沒收或不
      宜執行沒收時，追徵其價額。
據上論斷，應依刑事訴訟法第273條之1第1項、第299條第1項前
段、第310條之2、第454條（本案採判決精簡原則，僅引述程序
法條），判決如主文。
本案經檢察官胡原碩提起公訴，檢察官周芝君到庭執行職務。
中　　華　　民　　國　　111 　年　　3 　　月　　29　　日
                       刑事審查庭  法  官  劉美香
以上正本證明與原本無異。
如不服本判決應於收受判決後20日內向本院提出上訴書狀，並應
敘述具體理由。其未敘述上訴理由者，應於上訴期間屆滿後20日
內向本院補提理由書(均須按他造當事人之人數附繕本)「切勿逕
送上級法院」。 
　　　　　　　　　　 　　　    　　書記官　張怡婷
中　　華　　民　　國　　111 　年　　3 　　月　　30　　日
附錄論罪科刑法條：
中華民國刑法第216條
（行使偽造變造或登載不實之文書罪）
行使第 210 條至第 215 條之文書者，依偽造、變造文書或登載
不實事項或使登載不實事項之規定處斷。
中華民國刑法第210條
（偽造變造私文書罪）
偽造、變造私文書，足以生損害於公眾或他人者，處 5 年以下
有期徒刑。
修正前刑法第320條
（普通竊盜罪）
意圖為自己或第三人不法之所有，而竊取他人之動產者，為竊盜
罪，處5 年以下有期徒刑、拘役或5 百元以下罰金。
意圖為自己或第三人不法之利益，而竊佔他人之不動產者，依前
項之規定處斷。
前二項之未遂犯罰之。





附件：
臺灣桃園地方法院檢察署檢察官起訴書
                                   104年度偵緝字第1618號
    被　　　告　趙怡珍　女　35歲（民國00年0月0日生）
                        住新北市○○區○○街000巷00弄00
                          號
                        國民身分證統一編號：Z000000000號
上列被告因竊盜等案件，業經偵查終結，認應提起公訴，茲將犯
罪事實及證據並所犯法條，分敘如下：
    犯罪事實
一、趙怡珍前於民國94年間因侵占等案件，經臺灣高等法院95年
    度上訴字第1952號判決判處有期徒刑1年2月確定，並由臺灣
    高等法院96年度聲減字第4308號裁定減為有期徒刑7月確定
    ，於100年6月7日縮刑期滿執行完畢。詎猶不知悔改，（一
    ）於103年4月1日前某日，至黃秋蓮所經營位於桃園縣蘆竹
    市（現改制為桃園市○○區○○○路0段00號「衣樂智洗衣店」應
    徵工作，為恐他人發現其有犯罪前科紀錄及犯案後遭查悉真
    實身分，竟基於行使偽造私文書之犯意，冒用「李詩葶」之
    名義填寫包含不實之身分證字號、出生年月日等事項之履歷
    表及履歷卡而偽造該私文書，並於應徵面試之際，持以向該
    自助洗衣店負責人黃秋蓮行使並經同意雇用，足以生損害於
    「李詩葶」及黃秋蓮對於應徵人員真實身分認知及管理員工
    之正確性。（二）復意圖為自己不法之所有，基於竊盜之犯
    意，於103年4月1日上午10時17分，在上開店內趁黃秋蓮不
    注意之際，徒手竊取黃秋蓮所有置於該店員工休息室格子櫃
    中皮包內之現金新臺幣（下同）1萬5,000元，得手後假借購
    買早餐為由隨即逃逸。
二、案經黃秋蓮訴由桃園縣（現改制桃園市）政府警察局蘆竹分
    局報告偵辦。
　　證據並所犯法條
一、證據清單及待證事實
編號 　　　　證據名稱 　　　  待證事實  1 被告趙怡珍於警詢、偵查中之供述 被告坦承全部犯罪事實  2 證人即告訴人黃秋蓮於警詢中之供述 證明被告捏造「李詩葶」之履歷表應徵，並於首日上班即竊取其置放店內皮包現金，得手後逃逸之事實。  3 證人李詩葶於警詢中之供述 證明被告竊取證人李詩葶雙證件，並冒用其名義犯案，致使李詩葶屢遭員警通知製作筆錄之事實。  4 履歷表及履歷卡（本署103年度偵字第20788號卷，下稱偵卷，第19至20頁）、現場及監視錄影翻拍畫面（偵卷第23至25頁）、起訴書數份(偵卷第36至45頁) 1.佐證被告確有於上揭時地，持偽造之履歷表應徵之事實。 2.案發地點及遭竊物品位置。 3.被告一再以相同手法應徵及犯案之事實。 
二、按刑法第210條之偽造私文書罪，以無制作權人而捏造他人
    名義制作該文書為其要件；是偽造他人名義製作私文書，祇
    須表明該文書為該他人所製作為已足，並不以在該文書上同
    時偽造他人之署押或印文為必要（最高法院90年度台上字第
    6507號判決意旨參照）。被告本案所偽造之上開履歷表及履
    歷卡，雖未在其上同時偽造名義人之印文或署押，然從形式
    上觀之既已表明該文書係由「李詩葶」本人所製作，內容亦
    載明「李詩葶」之身分證字號、出生年月日等事項，已然具
    備私文書之性質。
三、核被告就上開事實欄一、（一）所為，係犯刑法第216條、
    第210條行使偽造私文書罪嫌；就上開事實欄一、（二）所
    為，係犯刑法第320條第1項之竊盜罪嫌。被告偽造私文書後
    持以行使，則其偽造之低度行為，應為行使之高度行為所吸
    收，不另論罪。被告所犯上開2罪嫌，犯意各別、行為互殊
    ，請予分論併罰。又被告於受有期徒刑執行完畢後之5年以
    內，故意再犯本件有期徒刑以上之罪，請依刑法第47條第1
    項規定各加重其刑。被告偽造之履歷表及履歷卡，請依刑法
    第219條宣告沒收。又被告屢經查獲，仍不知悔改，一再以
    相同手法犯罪，對被害人及社會治安危害甚鉅，顯無悔悟之
    心，請衡酌量處以適當之刑。
四、依刑事訴訟法第251條第1項提起公訴。
    此　致
臺灣桃園地方法院
中　　華　　民　　國　 104　　年　　10　　月　　23　　日
                              檢　察　官  胡  原  碩
本件證明與原本無異　　　　　　　
中　　華　　民　　國　 104　　年　　11　　月　　5 　　日
                              書  記  官  鄭  亘  琹
所犯法條
中華民國刑法第216條
（行使偽造變造或登載不實之文書罪）
行使第 210 條至第 215 條之文書者，依偽造、變造文書或登載
不實事項或使登載不實事項之規定處斷。
中華民國刑法第210條
（偽造變造私文書罪）
偽造、變造私文書，足以生損害於公眾或他人者，處 5 年以下
有期徒刑。
中華民國刑法第320條
（普通竊盜罪、竊佔罪）
意圖為自己或第三人不法之所有，而竊取他人之動產者，為竊盜
罪，處 5  年以下有期徒刑、拘役或 5 百元以下罰金。
意圖為自己或第三人不法之利益，而竊佔他人之不動產者，依前
項之規定處斷。
前二項之未遂犯罰之。